臺灣苗栗地方法院民事判決　　　　　　　 94年度訴字第214號
原　　　告　金和穎貿易股份有限公司
法定代理人　乙○○
訴訟代理人　甲○○
被　　　告　丙○○
　　　　　　　　　　　　3號
上列當事人間請求損害賠償事件，本院於民國94年10月6 日言詞
辯論終結，判決如下：
    主  文
原告之訴及假執行之聲請均駁回。
訴訟費用由原告負擔。
    事實及理由
一、原告主張：其因出售貨物予訴外人勝九洲興業有限公司（下
    稱勝九洲公司），而執有該公司所簽發之4 紙貨款支票，合
    計面額為新臺幣（下同）1,323,521 元，詎屆期提示均不獲
    兌付，屢經催索亦未獲置理，嗣原告向臺灣板橋地方法院（
    下稱板橋地院）簡易庭對勝九洲公司起訴並獲得全部勝訴判
    決確定在案，然因強制執行結果未能受償，僅取得臺灣士林
    地方法院（下稱士林地院）所核發之債權憑證，而勝九洲公
    司已於民國94年1 月25日登記解散，被告為該公司之法定代
    理人及董事，應為法定之清算人，卻未依公司法規定進行清
    算，致原告之債權追償無著且受有損害，應與該公司負連帶
    賠償責任，又勝九洲公司之登記資本額為1,000,000 元，另
    有其它生產機台及設備，事後概受隱匿而未受清算，為此依
    公司法第23條規定，訴請被告賠償與前開貨款同額之損害金
    額及法定遲延利息予原告等語；並聲明：(一)被告應給付原告
    1,323,521 元，及自支付命令送達翌日起至清償日止，按年
    息5 ％計算之利息。(二)願供擔保，請准宣告假執行。被告則
    以：其於勝九洲公司解散之後，確實尚未進行清算程序，該
    公司已無資產，僅剩部分辦公器具，並無作業機台，因原告
    所賣之貨物存有瑕疵，故扣下貨款並未給付，但此部分均為
    公司債務，不應由其個人負擔，勝九洲公司結束營業後尚有
    其他債權人訴請給付貨款，總計債務約有500 餘萬元等語，
    資為抗辯；並聲明如主文所示。
二、原告主張其對勝九洲公司擁有1,323,521 元之票款債權，經
    訴請法院判決確定後執行無著，僅取得債權憑證，嗣勝九洲
    公司業已辦理解散登記，而被告為該公司之股東及法定代理
    人，並未依法進行公司清算等情，業據其提出與所述相符之
    支票及退票理由單影本各4 紙、勝九洲公司基本資料查詢單
    及設立登記表、板橋地院宣示判決筆錄、士林地院債權憑證
    影本各1 份為證，並為被告所不爭執，堪信原告此部分所述
    均為真實。
三、按解散之公司除因合併、分割或破產而解散外，應行清算；
    公司法第24條定有明文。又公司之清算，以全體股東為清算
    人；但公司法或章程另有規定或經股東決議，另選清算人者
    ，不在此限；同法第79條亦有明文；又上開關於無限公司清
    算之規定，依同法第113 條所定，於有限公司亦準用之。另
    當事人主張有利於己之事實者，就其事實有舉證之責任；民
    事訴訟法第277 條前段亦定有明文。被告身為勝九洲公司之
    股東及法定代理人，於該公司解散之後，即為法定之清算人
    ，應依公司法相關規定辦理清算事宜，然其自該公司解散後
    至今，既未依法進行清算，則是否因此對原告之債權造成損
    害，及損害之金額究為若干，即為本件所應審究之重要爭點
    ；而原告既主張其因被告怠於進行清算致對勝九洲公司求償
    無門且受有損害，自應由其就前揭有利之事實負舉證之責任
    。
四、原告雖主張被告未依法進行清算，致其以上開支票對勝九洲
    公司所表彰之貨款債權1,323,521 元求償無門，故請求被告
    賠償與上述債權同額之損害云云，然原告前開主張，顯係認
    為倘被告於勝九洲公司解散登記之後旋即進行清算，則原告
    所擁有之上揭債權必可經由清算程序獲得全額清償，卻因被
    告未行清算，致原告迄今無從求償而受有同額之損害，經查
    ：依原告所提勝九洲公司設立登記表所載，其登記資本額為
    1,000,000 元，尚少於原告之債權金額，而被告復陳稱該公
    司於解散登記時僅剩下辦公器具，沒有其餘資產，原告方面
    亦表示其前於士林地院曾對勝九洲公司之銀行存款強制執行
    ，僅就強制執行費用受償4,425 元，本金及利息債權部分則
    全未受償，且亦無證據資料足資證明勝九洲公司於解散登記
    時尚有其他財產存在等語，是勝九洲公司於解散之後，究竟
    有無足夠之資產得以清償對於原告所負之前開債務，已有可
    疑；另經本院依職權查詢結果，第3 人俐豐實業有限公司（
    下稱俐豐公司）亦曾向勝九洲公司訴請損害賠償，經板橋地
    院於93年9 月29日以93年度訴更字第7 號審理結果，判決勝
    九洲公司應給付俐豐公司827,415 元，及自92年10月17日起
    至清償日止按年息5 ％計算之利息，上開判決並已於93年10
    月28日確定在案，此有板橋地院之前揭事件民事判決書及確
    定證明書各1 份在卷可憑，足見原告並非勝九洲公司之唯一
    債權人，縱使被告於該公司解散之後立即依法進行清算，原
    告之上開債權未必得以完全受償，倘勝九洲公司所餘之財產
    不足清償債務，依公司法第113 條準用同法第89條之規定，
    清算人尚須聲請宣告破產，另依破產程序處理債務。而原告
    雖對勝九洲公司擁有前開債權，然其既未能舉證證明倘被告
    於該公司解散之後依法進行清算，原告必能就上開債權完全
    受償，或其得以部分受償之金額應為若干，本院即無從得知
    被告有無進行清算對於原告債權是否得以受償之具體影響數
    額為何，從而原告提起本訴，遽行主張被告未對勝九洲公司
    進行清算而造成原告損害之數額即為上揭債權金額，並請求
    被告賠償云云，尚屬無據，難以准許，應予駁回。原告之訴
    既經駁回，其假執行之聲請已失所附麗，亦應併予駁回。又
    被告及勝九洲公司之其餘股東，雖迄未依法進行清算，然原
    告既為該公司之債權人，倘認其因此求償無著而受有損害，
    但不能確知其因此受損之金額為何，自得另行依公司法第11
    3 條準用第81條之規定，本於利害關係人之身分，聲請法院
    選派勝九洲公司之清算人，依法進行清算程序，附此敘明。
五、訴訟費用負擔之依據：民事訴訟法第78條。
中　　華　　民　　國　　94　　年　　10　　月　　20　　日
                  民事庭法　官　邱光吾
以上正本係照原本作成
如對本判決上訴，須於判決送達後20日內向本院提出上訴狀
                        書記官　葉燕蓉
中　　華　　民　　國　　94　　年　　10　　月　　20　　日
